最高法院刑事判決　　　　　　　　　 111年度台上字第4307號
上　訴　人　郭宜津




上列上訴人因加重詐欺案件，不服臺灣高等法院臺中分院中華民
國111年6月23日第二審判決（111年度金上訴字第783號，起訴案
號：臺灣彰化地方檢察署109年度偵字第582號），提起上訴，本
院判決如下：
    主  文
上訴駁回。
    理  由
一、按刑事訴訟法第377 條規定，上訴於第三審法院，非以判決
    違背法令為理由，不得為之。是提起第三審上訴，應以原判
    決違背法令為理由，係屬法定要件。如果上訴理由書狀並未
    依據卷內訴訟資料，具體指摘原判決不適用何種法則或如何
    適用不當，或所指摘原判決違法情事，顯與法律規定得為第
    三審上訴理由之違法情形，不相適合時，均應認其上訴為違
    背法律上之程式，予以駁回。
二、本件原審以依刑事訴訟法第348條第3項之規定，檢察官及上
    訴人郭宜津均明示僅就第一審判決量刑部分提起第二審上訴
    （見原審卷第88、89頁），因認僅以第一審判決量刑妥適與
    否為審理範圍，經審理結果，因而撤銷第一審關於三人以上
    共同冒用公務員名義詐欺取財罪之宣告刑，改判量處有期徒
    刑2年2月，已詳敘其審酌裁量之依據及理由，所為論斷，有
    卷存資料可資覆按。又㈠上訴係不服判決請求救濟之方法，
    未經下級法院判決之案件，不得向上級提起上訴，若就未經
    判決部分，提起上訴，其上訴自難認為合法。原判決已記明
    檢察官及上訴人於原審僅就第一審判決關於量刑部分提起上
    訴，其餘部分則未上訴，是原審審理範圍只限第一審判決關
    於刑之部分等旨，亦即未就該犯罪事實、罪名及沒收部分為
    判決，是以上訴意旨所執本件並無第三人參與，為何判加重
    詐欺等情，顯係對於未經原審判決之上揭部分提起第三審上
    訴，自非適法第三審上訴理由。㈡由被告上訴或為被告之利
    益而上訴者，第二審法院不得諭知較重於原審判決之刑。但
    因原審判決適用法條不當而撤銷之者，不在此限，刑事訴訟
    法第370條第1項定有明文。卷查，第一審判決後，檢察官不
    服，以第一審判決量刑未慮及上訴人提領之詐騙贓款高達新
    臺幣358萬6120 元，迄今未支付被害人任何賠償，被害人無
    從追討，受害甚鉅，犯後態度不佳，量刑難謂妥適，提起第
    二審上訴（見原審卷第9、88 頁）。本件既經檢察官為上訴
    人之不利益提起第二審上訴，即無此項不利益變更禁止規定
    之適用，則原判決依調查之結果，以上訴人雖於第一審與被
    害人達成調解，然出監後無何實際賠償，所生危害重大，其
    非僅提供人頭帳戶並擔任車手提領詐欺款項，犯罪情節及參
    與程度非輕，檢察官上訴指摘第一審判決量刑偏輕為有理由
    ，上訴人上訴請求依刑法第59條規定酌減為無理由，而將第
    一審關於宣告刑部分予以撤銷，經重為審酌，改判較重於第
    一審判決之刑，即難認有何違法。至於上訴人所犯他案之判
    決結果因情節未盡相同，基於個案拘束原則，自不得比附援
    引他案之量刑執為原判決有違背法令之論據。上訴意旨單純
    就原審前述量刑裁量權之合法行使，任意指摘，自非適法之
    第三審上訴理由，其上訴違背法律上之程式，應予駁回。
據上論結，應依刑事訴訟法第395條前段，判決如主文。
中    華    民    國   111    年    9     月    21    日
                  刑事第七庭審判長法  官  段  景  榕  
                                  法  官  沈  揚  仁  
                                  法  官  楊  力  進  
                                  法  官  宋  松  璟  
                                  法  官  汪  梅  芬  
本件正本證明與原本無異
                                  書記官
中    華    民    國   111    年    9     月    22    日